【裁判字號】    97,抗,369
【裁判日期】    970331
【裁判案由】    假扣押
【裁判全文】
臺灣高等法院民事裁定                   97年度抗字第369號
抗  告  人  乙○○
            丙○○
上列抗告人因與相對人甲○○間聲請假扣押事件，對於中華民國
96年12月21日臺灣桃園地方法院96年度裁全字第8958號所為裁定
提起抗告，本院裁定如下：
    主      文
原裁定廢棄。
相對人在原審之聲請駁回。
聲請及抗告訴訟費用相對人負擔。
    理      由
一、本件相對人於原法院以抗告人負欠其本票債務新臺幣（下同
    ）200萬元迄未清償，茲聞抗告人有隱匿財產之情事，願供
    擔保代釋明，爰請求准為假扣押等語。原法院因而准許相對
    人供擔保後，就抗告人財產在200萬元內假扣押。
二、抗告意旨略以：相對人主張抗告人負欠其本票債務迄未清償
    ，然相對人就假扣押之原因，亦即何以抗告人即債務人日後
    有不能強制執行或甚難執行之虞均無釋明，僅稱：茲聞抗告
    人有隱匿財產之情事，與民事訴訟法第523、526條規定及最
    高法院75年度台抗字第453號、92年度台抗字第425號裁判見
    解不符，其假扣押之聲請不應准許。爰提起抗告請求廢棄原
    裁定等語。
三、按債權人就金錢請求或得易為金錢請求之請求，日後有不能
    強制執行或甚難執行之虞，欲保全強制執行者，得聲請假扣
    押，民事訴訟法第522條第1項、第523條第1項定有明文。請
    求及假扣押之原因，應釋明之。前項釋明如有不足，而債權
    人陳明願供擔保或法院認為適當者，法院得定相當之擔保，
    命供擔保後為假扣押，民事訴訟法第526條第1、2項亦定有
    明文。又釋明事實上之主張者，得用可使法院信其主張為真
    實之一切證據。但依證據之性質不能即時調查者，不在此限
    ，民事訴訟法第284條定有明文。再者，所謂假扣押之原因
    ，係指日後有不能強制執行或甚難執行之虞或應在外國為強
    制執行之情形，如債務人浪費財產，增加負擔，或就其財產
    為不利益之處分，將成為無資力之狀態，或將移住遠地、逃
    匿無蹤、隱匿財產等是（最高法院19年抗字第232號判例參
    照）。債權人就假扣押之原因，依法有釋明之義務，亦即須
    提出可使法院信其主張為真實之證據，必待釋明有所不足，
    而債權人陳明願供擔保或法院認為適當者，法院始得定相當
    之擔保，命供擔保後為假扣押，若債權人未釋明假扣押之原
    因，即不符假扣押之要件。
四、經查，相對人聲請本件假扣押，固據提出本票為證，惟該本
    票僅能認其對抗告人確有債權，即係就本案請求為釋明，然
    就假扣押之原因即日後有不能或甚難強制執行之虞一節，相
    對人僅稱茲聞抗告人有隱匿財產之情事，並未就該主張之事
    實，同時提出可供法院得隨時進行調查之證據，已有未合。
    嗣其於本院審理中，雖提出償還明細表，指稱抗告人已長達
    2年期間未償還分文，且未與相對人聯絡如何繼續償還債務
    等語。然該證據並不能認就假扣押之原因已有釋明，揆諸上
    揭說明，即與聲請假扣押之要件不合，其聲請假扣押自不應
    准許。從而，抗告人指摘原裁定不當，聲明廢棄，為有理由
    ，應由本院將原裁定廢棄，駁回相對人之聲請，爰裁定如主
    文。
中    華    民    國    97    年    3     月    31    日
                    民事第十四庭
                        審判長法  官  張  蘭
                              法  官  鄭純惠
                              法  官  袁靜文
正本係照原本作成。
本裁定除以適用法規顯有錯誤為理由，並經本院許可外，不得再
抗告。如提起再抗告，應於收受後10日內委任律師為訴訟代理人
向本院提出再抗告狀。並繳納再抗告費新台幣１千元。
中    華    民    國    97    年    4     月    1     日
                              書記官  明祖星


司法院資訊處製作；財團法人民間司法改革基金會備份。
